【裁判字號】    99,易,450
【裁判日期】    991029
【裁判案由】    詐欺
【裁判全文】
臺灣基隆地方法院刑事判決               99年度易字第450號
公  訴  人  臺灣基隆地方法院檢察署檢察官
被      告  甲○○
上列被告因詐欺案件，經檢察官提起公訴（99年度偵字第4027號
），本院判決如下：
    主  文
甲○○幫助意圖為自己不法之所有，以詐術使人將本人之物交付
，處有期徒刑伍月，如易科罰金，以新台幣壹仟元折算壹日。
    事  實
一、甲○○明知金融機構帳戶為個人信用之表徵，且申請開立金
    融帳戶並無任何特殊限制，任何人只要有些許款項，均可自
    行至不同金融機構申請開立多數帳戶使用，並預見將自己所
    有之帳戶提款卡及密碼交付他人使用，可能因此供不法詐騙
    份子利用以詐術使他人將款項匯入後，再予提領使用，因而
    幫助他人從事詐欺取財之目的，竟基於幫助他人詐欺取財之
    不確定故意，於民國99年5 月20日至25日間某日，在不詳地
    點，將其所有於彰化商業銀行基隆分行開設帳號0000000000
    0000號帳戶之提款卡及密碼交付予真實身分不詳之成年人，
    嗣有下列被害人於所載時間，遭姓名、年籍不詳之成年人施
    以詐術，分別匯款至甲○○之前揭帳戶，嗣因下列被害人遲
    未收到貨物，始知受騙：
（一）丁○○於99年5 月26日，透過網路在「ePrice比價資訊交
      流網站」，見身分不詳之成年人刊登販售單眼相機之廣告
      ，遂與對方聯絡，對方表示相機之售價為新台幣（下同）
      1 萬2,000 元等情，使丁○○陷於錯誤，依指示於99年5
      月26日，操作設置於臺南市○區○○街140 號便利商店內
      之自動提款機，將1 萬2,000 元匯入前開甲○○所有之帳
      戶。
（二）庚○○於99年5 月27日凌晨1 時許，在位於臺北市○○區
      ○○路二段之住處上網，見身分不詳之成年人在「YAHOO
      奇摩拍賣網站」刊登之販售單門小冰箱廣告，遂與對方聯
      絡，對方表示單門小冰箱之售價為4,200 元等情，使庚○○陷於錯誤，依指示於99年5 月27日下午1 時27分許，在
      臺北市中山區○○○路○段238 號1 樓，操作自動提款機
      ，將4,200 元（另支付手續費17元）匯入前開甲○○所有
      之帳戶。
（三）辛○○於99年5 月25日晚間10時許，透過網路在「YAHOO
      奇摩拍賣網站」，見身分不詳之成年人刊登販售果汁機之
      廣告，遂與對方聯絡，對方表示果汁機之售價為2,740 元
      等情，使辛○○陷於錯誤，依指示於99年5 月27日下午1
      時47分許，在位於臺北縣板橋市○○路○段之住處，以網
      路匯款之方式，將2,740 元匯入前開甲○○所有之帳戶。
（四）癸○○於99年5 月27日下午2 時許，在位於臺北市中山區
      ○○○路三段之工作地點上網，見身分不詳之成年人在「
      YAHOO 奇摩拍賣網站」刊登以4,500 元之價格販售化妝品
      之廣告，遂陷於錯誤，依指示於99年5 月27日下午2 時38
      分許，在上開工作地點，以網路轉帳之方式，將4,500 元
      匯入前開甲○○所有之帳戶。
（五）己○○於99年5 月27日中午12時許，透過網路在「YAHOO
      奇摩拍賣網站」，見身分不詳之成年人刊登以1 萬5,600
      元之價格，販售營養調理機之廣告，遂陷於錯誤，依指示
      於99年5 月27日下午2 時50分許，操作設置於桃園縣桃園
      市○○路211 號便利商店內之自動提款機，將1 萬5,600
      元匯入前開甲○○所有之帳戶。
（六）丙○○於99年5 月27日下午4 時許，透過網路在「YAHOO
      奇摩拍賣網站」，見身分不詳之成年人刊登販售小冰箱之
      廣告，遂與對方聯絡，對方表示冰箱之售價為3,900 元等
      情，使丙○○陷於錯誤，依指示於99年5 月27日下午4 時
      58分許，操作設置於臺北縣三重市○○路276 號便利商店
      內之自動提款機，將3,900 元（另支付手續費17元）匯入
      前開甲○○所有之帳戶。
（七）乙○○於99年5 月27日中午，透過網路在「YAHOO 奇摩拍
      賣網站」，見身分不詳之成年人刊登以7,000 元之價格，
      販售電子辭典翻譯機之廣告，遂陷於錯誤，依指示於99年
      5 月27日下午5 時59分許，以網路轉帳之方式，將7,000
      元匯入前開甲○○所有之帳戶。
（八）壬○○於99年5 月26日，透過網路在「YAHOO 奇摩拍賣網
      站」，見身分不詳之成年人刊登以3,200 元之價格，販售
      拍立得相機之廣告，遂陷於錯誤，依指示於99年5 月27日
      上午8 時許，操作自動提款機，將3,200 元匯入前開甲○○所有之帳戶。
二、案經基隆市警察局第四分局報請臺灣基隆地方法院檢察署檢
    察官偵查起訴。
    理  由
壹、證據能力部分
    按被告以外之人於審判外之言詞或書面陳述，除法律有規定
    者外，不得作為證據；又被告以外之人於審判外之陳述，雖
    不符合刑事訴訟法第159 條之1 至第159 條之4 之規定，而
    經當事人於審判程序同意作為證據，法院審酌該言詞陳述或
    書面陳述作成時之情況，認為適當者，亦得為證據，而當事
    人、代理人或辯護人於法院調查證據時，知有上開不得為證
    據之情形，而未於言詞辯論終結前聲明異議者，視有前項之
    同意，刑事訴訟法第159 條第1 項及第159 條之5 分別定有
    明文。本件證人丁○○、庚○○、辛○○、癸○○、己○○
    、丙○○、乙○○及壬○○於警詢中所為之陳述，雖為被告
    甲○○以外之人於審判外之言詞陳述，然經本院於審判程序
    提示予被告並告以要旨，經被告表示無意見，且未聲明異議
    ，又本院審酌證人丁○○、庚○○、辛○○、癸○○、己○○、丙○○、乙○○及壬○○警詢筆錄之記載，並無不正取
    供之情事，且證人於警詢時並無具結之可能，是就該審判外
    言詞陳述作成時之情況，應認為適當，依前揭法條意旨，得
    援為本案證據。
貳、事實認定部分
    訊據被告固坦承上開彰化商業銀行基隆分行之帳戶為其所有
    之事實，惟矢口否認有何幫助詐欺取財之犯行，辯稱其未將
    該帳戶之提款卡及密碼交付他人，其於99年5 月20日將該帳
    戶之提款卡放置於住處房間之衣櫃抽屜，直至其於99年5 月
    27日收受彰化商業銀行寄發之通知，知悉該帳戶已遭詐騙集
    團使用，始發覺該帳戶之提款卡失竊云云，惟查：
一、前開彰化商業銀行基隆分行帳號00000000000000號帳戶確為
    被告開設所有一節，業據被告於警詢、偵查及本院審理中坦
    認無訛（見臺灣基隆地方法院檢察署99年度偵字第4027號偵
    查卷第4 頁反面、第130 至131 頁，本院準備程序筆錄第2
    頁），並有彰化商業銀行基隆分行99年6 月25日彰基隆字第
    0991758 號函檢附被告前開帳戶之開戶資料在卷可稽（見前
    開偵查卷第59至63頁），上情應堪認定。
二、丁○○、庚○○、辛○○、癸○○、己○○、丙○○、乙○○及壬○○確因見拍賣網站刊登前開廣告，於上開時間依指
    示將前述款項匯入被告上開帳戶，嗣未收到貨物等事實，亦
    據證人丁○○、庚○○、辛○○、癸○○、己○○、丙○○
    、乙○○及壬○○於警詢時證述在卷（見前開偵查卷第6 至
    22頁），另有丙○○、庚○○、乙○○提供之匯款紀錄及彰
    化商業銀行基隆分行99年6 月25日彰基隆字第0991758 號及
    99年9 月20日彰基隆字第0992584 號函檢附被告前開帳戶之
    交易往來明細在卷可稽（見前開偵查卷第57至59、64至66、
    136 、138 、139 頁，本院卷），首揭事實已足認定。
三、被告雖辯稱其未曾將上開帳戶之提款卡及密碼交予他人，該
    帳戶之提款卡係在其位於基隆市○○區○○路85巷36號7 樓
    之1 之住處遭竊云云，然查：
（一）被告雖辯稱前開提款卡係遭竊取等情，然被告自陳其未曾
      向警方報案等情（見前開偵查卷第4 頁反面、第130 頁）
      ，則被告所辯是否有據，已非無疑。又丁○○因誤信前開
      拍賣網站刊登之販售相機廣告為真實，依指示將款項匯入
      被告前開帳戶之時間為99年5 月26日，已如前述，足信被
      告前開帳戶於99年5 月26日已由詐欺行為人取得，而被告
      陳稱其每日均返回上址住處，出門前會將大門上鎖，其僅
      於99年5 月27日返回該住處時，發現該址大門之門鎖遭開
      啟，當日之前均無異狀，且住處門窗未曾遭破壞等情（見
      本院準備程序筆錄第2 頁），依被告所述，其住處之門窗
      於99年5 月26日之前，均無遭開啟或破壞之情形，則被告
      辯稱其住處遭竊等情是否屬實，即非無疑。
（二）另被告陳稱其將前開帳戶之提款卡放置於住處房間之衣櫃
      抽屜等情（見前開偵查卷第131 頁，本院準備程序筆錄第
      2 頁），可見被告藏放該帳戶提款卡之位置甚為隱密；被
      告復稱其未將前開提款卡之密碼書寫在提款卡上等情（見
      前開偵查卷第131 頁），因提款卡之功能即為提領帳戶內
      之存款，且需輸入正確密碼始得提領，提款卡本身並無財
      產價值，果若被告前址住處確曾遭竊，因被告未將前開提
      款卡之密碼與提款卡一同放置，則竊盜行為人當無得知該
      提款卡密碼之可能，衡情，竊盜行為人進入被告住處後，
      應會竊取屋內財物，當無捨屋內其他具有財產價值之財物
      不顧，而耗費時間及精力搜尋藏放於隱密地點且無財產價
      值之前開提款卡，並僅竊取該提款卡之理，然被告陳稱除
      前開帳戶之提款卡失竊外，上址住處放置之其餘財物均未
      失竊等情（見前開偵查卷第4 頁反面、第131 頁），顯與
      常情有違，是難認被告上開辯解為可信。
（三）被告陳稱前開帳戶提款卡之密碼為「630521」等語（見本
      院準備程序筆錄第2 至3 頁），該密碼雖與被告之出生年
      月日相同，然被告已陳除該提款卡外，別無其他財物失竊
      等情，業如前述，堪見除該提款卡外，被告其他身分證件
      及該帳戶之存摺均未同時遺失，且提款卡上亦未記載帳戶
      所有人之姓名或基本資料，衡諸常情，如非經被告告知，
      取得該提款卡之人當無知悉該帳戶之所有人為被告，或密
      碼與被告之出生年月日相同，復進而知悉被告之出生年月
      日之可能；況依被告所述，上開提款卡之密碼多達6 位數
      ，因阿拉伯數字甚多，且數字排列組合之結果各有不同，
      若非被告將提款卡密碼告知他人，他人應無從知悉該密碼
      而使用提款卡提領該帳戶內之存款，足認該帳戶之提款卡
      及密碼，應係被告交付他人使用，被告前開所辯非堪採信
      。
（四）復按在金融機構開立帳戶、請領存摺及提款卡使用，係針
      對個人身分之社會信用而予以資金流通，具有強烈之屬人
      性格，而金融帳戶作為個人理財之工具，申請開設並無任
      何特殊之限制，一般民眾均得以存入最低開戶金額之方式
      申請使用，且同一人得在不同之金融機構申請數個存款帳
      戶使用，乃眾所週知之事實；依一般人之社會經驗，若遇
      陌生人捨以自己名義申請帳戶，反向不特定人蒐集金融帳
      戶使用，衡情應對該帳戶是否供合法使用一節有所懷疑，
      且近年詐騙集團犯案猖獗，利用帳戶掩飾、隱匿詐財贓款
      之事，迭有所聞，被告為成年人，具有國中畢業之學歷，
      任職保全業之時間長達10年等情，業經被告陳述在卷（見
      本院準備程序筆錄第3 頁），堪見被告具有相當之智識能
      力及工作經驗，就上情當無不知之理，足認被告就其將前
      開提款卡及密碼交予他人後，該帳戶可能供他人為不法犯
      罪所用一節，應已有認識，而被告竟仍將前開帳戶之提款
      卡及密碼交付身分不詳之成年人使用，故認被告確有幫助
      收受帳戶之人，利用其提供之帳戶詐欺取財之不確定故意
      甚明，本件事證明確，被告犯行堪以認定。
、法律適用部分
一、按刑法上之幫助犯，係對於犯罪與正犯有共同之認識，以幫
    助之意思，對於正犯資以助力，而未參與犯罪行為者而言，
    如未參與實行構成要件之行為，且係出於幫助之意思，提供
    助力，即屬幫助犯，而非共同正犯（最高法院49年台上字第
    77號判例可資參照）。本件被告基於幫助之犯意，將所有前
    揭帳戶之提款卡及密碼交付予真實身分不詳之成年人使用，
    使真實身分不詳之成年人對丁○○、庚○○、辛○○、癸○○、己○○、丙○○、乙○○及壬○○施以前開詐術，致丁○○、庚○○、辛○○、癸○○、己○○、丙○○、乙○○
    及壬○○陷於錯誤，將金錢匯入被告交付之帳戶內，而為他
    人之詐欺取財行為提供助力，核被告所為，係犯刑法第30條
    第1 項、第339 條第1 項之幫助詐欺取財罪。
二、被告將前開帳戶之提款卡及密碼交付予身分不詳之成年人，
    使丁○○、庚○○、辛○○、癸○○、己○○、丙○○、乙○○及壬○○遭受詐騙，將金錢匯入本案帳戶內，因被告係
    以一幫助行為，幫助他人為數個犯罪行為，故就被告上開所
    為，應依刑法第55條想像競合之規定，論以一罪。
三、被告基於幫助之犯意為上開犯行，為幫助犯，爰依刑法第30
    條第2 項之規定，按正犯之刑減輕之。
四、爰審酌被告將帳戶交付予不法詐騙分子使用，致被害人受有
    損害，並使犯罪追查趨於複雜，影響社會正常交易安全及秩
    序非微，法治觀念顯有偏差，又被告於警詢、偵查及本院審
    理時均矢口否認犯行，難認已有悔悟之心，惟被告前除於85
    、86年間因妨害秩序案件，經本院以85年度基簡字第69號、
    86年度基簡字第149 號判決分別判處罰金刑外，別無其他犯
    罪紀錄等一切情狀，量處如主文所示之刑，並諭知易科罰金
    之折算標準。
據上論斷，應依刑事訴訟法第299 條第1 項前段，刑法第339 條
第1 項、第30條、第55條、第41條第1 項前段，刑法施行法第1
條之1 ，判決如主文。
本案經檢察官戊○○到庭執行職務。
中    華    民    國    99    年    10    月    29    日
                  刑事第三庭審判長法    官  陳志祥
                                  法    官  黃梅淑
                                  法    官  邰婉玲
以上正本證明與原本無異。
如不服本判決應於收受送達後10日內向本院提出上訴書狀，並應
敘述具體理由；其未敘述上訴理由者，應於上訴期間屆滿後20日
內向本院補提理由書（均須按他造當事人之人數附繕本）「切勿
逕送上級法院」。
中    華    民    國    99    年    10    月    29    日
                                  書 記 官  王惠萍
附錄論罪法條：
中華民國刑法第339 條第1 項
（普通詐欺罪）
意圖為自己或第三人不法之所有，以詐術使人將本人或第三人之
物交付者，處 5 年以下有期徒刑、拘役或科或併科 1 千元以下
罰金。

司法院資訊處製作；財團法人民間司法改革基金會備份。
